臺灣高等法院刑事判決
111年度上訴字第902號
上  訴  人  臺灣臺北地方檢察署檢察官
上  訴  人  
即  被  告  乙○○



選任辯護人  鄧啟宏律師
上列上訴人等因被告家暴傷害等案件，不服臺灣臺北地方法院11
0年度訴字第384號，中華民國111年1月20日第一審判決（起訴案
號：臺灣臺北地方檢察署109年度偵字第17679號），提起上訴，
本院判決如下：
    主  文
上訴駁回。
    事  實
一、乙○○與甲○○為連襟，2人間有家庭暴力防治法第3條第4款規
    定之家庭成員關係，多年來互有訴訟糾紛，嗣2人於民國109
    年4月8日14時59分至16時4分許，於本院開庭結束後，乙○○
    於同日16時15分許，駕駛車牌號碼0000-00號自用小客車（
    下稱甲車），沿臺北市○○區○○○路○○○○路○○○○○○○○路00號前
    時，見甲○○駕駛之000-0000號自用小客車（下稱乙車）經過
    ，即自後方高速追上，並在愛國東路82號前強行切入甲○○駕
    車之車道，再於同日16時17分許，在愛國東路與杭州南路交
    岔路口，可預見車輛起駛時急速左轉彎，可能因碰撞其他車
    輛導致他人受有傷害與車輛毀損之結果，竟仍基於上開結果
    發生亦不違背其本意之傷害與毀損之不確定故意，於甲○○在
    內側車道綠燈起步時逕自中間車道左轉，因而撞擊乙車，致
    甲○○受有左側腓骨遠端骨折、右側膝部挫傷、前胸壁挫傷等
    傷害，且乙車之前保險桿、停車雷達（右前外、右前中）、
    右大燈、右大燈底座、前保桿固定扣（右）、前保桿內襯（
    右）、右大燈座支架、熱水管（熱水馬達至熱水箱）、右前
    內龜板等物品損壞，足生損害於甲○○。
二、案經甲○○訴由臺北市政府警察局大安分局報告臺灣臺北地方
    檢察署檢察官偵查起訴。
    理  由
壹、證據能力部分：
一、按被告以外之人（包括證人、鑑定人、告訴人、被害人及共
    同被告等）於審判外之陳述雖不符刑事訴訟法第159條之1至
    之4等四條之規定，然經當事人於審判程序同意作為證據，
    法院審酌該言詞陳述或書面陳述作成時之情況，認為適當者
    ，亦得為證據；當事人、代理人或辯護人於法院調查證據時
    ，知有刑事訴訟法第159條第1項不得為證據之情形，而未於
    言詞辯論終結前聲明異議者，視為有前項之同意，同法第15
    9條之5定有明文。立法意旨在於傳聞證據未經當事人之反對
    詰問予以核實，原則上先予排除。惟若當事人已放棄反對詰
    問權，於審判程序中表明同意該等傳聞證據可作為證據；或
    於言詞辯論終結前未聲明異議，基於尊重當事人對傳聞證據
    之處分權，及證據資料愈豐富，愈有助於真實發見之理念，
    且強化言詞辯論主義，使訴訟程序得以順暢進行，上開傳聞
    證據亦均具有證據能力。查本件以下所引用之被告以外之人
    於審判外之供述證據，檢察官、上訴人即被告乙○○(下稱被
    告)及其辯護人於本院準備程序及審判程序時對其證據能力
    均不爭執（見本院卷第213、240頁，被告及其辯護人於刑事
    準備㈠狀內容固曾主張告訴人於警詢中之陳述無證據能力【
    見本院卷第171頁】，惟嗣後於本院準備程序及審判程序時
    均表示沒有意見），且迄至言詞辯論終結前均未聲明異議，
    而本院審酌上開供述證據資料製作時之情況，無不當取供及
    證明力明顯過低之瑕疵，認以之作為證據應屬適當，揆諸前
    開規定，本院亦認為均應有證據能力。
二、另本院以下援引之其餘非供述證據資料，檢察官、被告及其
    辯護人於本院準備程序及審判程序時對其證據能力均不爭執
    （見本院卷第213至216、240至244頁），且其中關於刑事訴
    訟法第164條第2項規定，證物如為文書部分，係屬證物範圍
    。該等可為證據之文書，已經依法踐行調查證據之程序，即
    提示或告以要旨，自具有證據能力，併此敘明。　　
貳、實體部分：
一、認定犯罪事實所依憑之證據及理由：　　　　
(一)訊據被告對於其與告訴人甲○○(下稱告訴人)為連襟，2人間
    多年來互有訴訟糾紛，2人於109年4月8日14時59分至16時4
    分許，於本院開庭結束後，其於109年4月8日16時15分許，
    駕駛甲車在臺北市○○區○○○路00號前切入告訴人駕車之車道
    ，又於同日16時17分許在愛國東路與杭州南路交叉路口，駕
    駛甲車碰撞到告訴人所駕駛之乙車，並致乙車受有前保險桿
    、停車雷達（右前外、右前中）、右大燈、右大燈底座、前
    保桿固定扣（右）、前保桿內襯（右）、右大燈座支架、熱
    水管（熱水馬達至熱水箱）、右前內龜板等物品損壞等事實
    固坦承不諱，惟矢口否認有何傷害及毀損犯行，辯稱：其並
    非故意碰撞告訴人的車，其當日因在本院開庭將近2小時，
    撞車當時其覺得自己快要昏倒，還因為血糖過低被送到國立
    臺灣大學醫學院附設醫院（下稱臺大醫院），其醒來時已經
    在臺大醫院了，其係紅燈轉綠燈要起步時倒下來碰到方向盤
    才撞到告訴人，且告訴人的車當時是靜止的，不可能受有診
    斷證明書上記載的傷勢云云。辯護人則為被告辯護稱：1、
    告訴人證述前後不一，且為原審法院家事庭所不採，其指訴
    顯具嚴重瑕疵而不足採信。2、被告駕駛之甲車為小車，顯
    不可能駕駛小車撞擊告訴人所駕駛之賓士S400車輛；該交通
    事故亦不可能造成告訴人受有左側腓骨遠端骨折等傷害。3
    、依告訴人於案發後，仍可在案發現場行動自如，及仍可自
    行駕駛車輛前往修車廠修理，診斷證明書載稱其受有「左側
    腓骨遠端骨折」之傷害，顯有可疑。4、被告係於燈號轉換
    之際，因血糖降低而不慎撞擊乙車。5、另依照臺北醫學大
    學附設醫院（下稱臺北醫學院）110年9月14日回函，當日急
    診醫生並無親自診視告訴人所受傷勢，告訴人是否受有右側
    膝部挫傷、前胸壁挫傷等傷害，顯然有疑云云(見原審卷第2
    60、262頁，本院卷第163至171、212、249頁)。惟查：
 1、被告與告訴人間多年來互有訴訟糾紛，2人於109年4月8日14
    時59分至16時4分許，在本院開庭結束後，被告於同8日16時
    15分許，駕駛甲車在臺北市○○區○○○路00號前切入告訴人駕
    車之車道，又於同日16時17分許在愛國東路與杭州南路交叉
    路口，駕駛甲車碰撞到告訴人所駕駛之乙車，並致乙車受有
    前保險桿、停車雷達（右前外、右前中）、右大燈、右大燈
    底座、前保桿固定扣（右）、前保桿內襯（右）、右大燈座
    支架、熱水管（熱水馬達至熱水箱）、右前內龜板等物品損
    壞等事實，業據被告供認不諱（見偵卷第8、178頁，原審卷
    第158、166頁），核與證人即告訴人於警詢、偵查及原審審
    理中證述情節大致相符（見偵卷第13至15、159至162頁，原
    審卷第243至244頁），並有監視錄影畫面翻拍相片（見偵卷
    第19至24頁）、精峰汽車有限公司估價單（見偵卷第27頁）
    、車損照片（見偵卷第29至33頁）、家庭暴力通報表（見偵
    卷第69至70頁）、本院刑事庭傳票（見偵卷第171頁）、本
    院公務電話紀錄（見原審卷第29頁）、事故現場照片（見原
    審卷第65至70頁）及原審勘驗筆錄（見原審卷第160至164頁
    ）各1份在卷可稽，是此部分事實，應堪認定。
2、告訴人上揭時地遭被告駕駛甲車撞擊其所駕駛之乙車，而受
   有左側腓骨遠端骨折、右側膝部挫傷、前胸壁挫傷之傷害：
 ①告訴人於109年4月8日19時4分因左側腓骨遠端骨折、右側膝部
   挫傷及前胸壁挫傷至臺北醫學院急診就診，於同日20時55分
   出院等情，業據證人即告訴人於警詢、偵查及原審審理中證
   述明確（見偵卷第15、161至162頁，原審卷第244頁），並有
   臺北醫學院109年4月8日乙診字第00000號乙種診斷證明書（
   見偵卷第25頁）及告訴人病歷（見原審卷第165至213頁）各1
   份在卷可稽，是告訴人於109年4月8日受有左側腓骨遠端骨折
   、右側膝部挫傷及前胸壁挫傷乙節，應堪認定。
 ②告訴人於109年4月8日所受上開傷害，係因遭被告駕駛甲車撞
   擊其所駕駛之乙車所造成：
　 徵諸證人即告訴人於原審審理中證稱：我於事故當日所受左
   側腓骨遠端骨折之傷害係因我原本停等紅燈時，左腳是斜45
   度放在踏板上，車撞過來時腳往前擠壓才受傷，右膝挫傷是
   因為我兩腳往外撐開，右膝撞到腳右邊即車子中間的置物箱
   （就是以前車款屬於排檔箱的位置），前胸壁挫傷則係因為
   安全帶勒緊，所以造成紅腫等語（見原審卷第246至247頁）
   ，及參以告訴人至臺北醫學院急診就醫時間為109年4月8日19
   時5分，距離事故發生時僅相隔不到3小時，且告訴人所受傷
   害部位與駕車遭撞擊可能所受傷勢，亦均具有關連性，而無
   顯不合理情形，是證人即告訴人上開證述，自堪採信。本件
   告訴人所受上揭傷害，確係遭被告駕駛甲車撞擊其所駕駛之
   乙車所致無訛。
3、被告於本案具有傷害及毀損之不確定故意：
　 查被告係智識正常、領有駕駛執照之成年駕駛人，其於案發
   當日18時5分經呼氣酒精測試結果亦無酒精反應，有呼氣酒精
   測試表附卷可參（見原審卷第61頁），被告於案發時當可預
   見車輛起駛時急速左轉彎，可能因碰撞其他車輛導致他人受
   有傷害與車輛毀損之結果。本件經原審勘驗愛國東路與杭州
   南路交叉路口之監視器畫面結果認：「16：16：53-16：16：
   55被告車輛出現在螢幕，行駛在中線車道，遇到紅燈即停在
   前方停等紅燈之小貨車後面，此時告訴人車輛甫行駛經過路
   口，亦行駛在中線車道上，兩車中間尚有輛銀色小客車。16
   ：16：56-16：17：04該輛銀色小客車通過路口進到中間車道
   時，隨即變換至內線車道，告訴人車輛亦隨後行駛至內線車
   道，並停在被告車輛的左側併停。16：17：05-16：17：15告
   訴人車輛前方銀色小客車起駛，告訴人車輛亦起駛時，被告
   車輛前方車輛均仍靜止，被告車輛車頭忽然往左轉撞擊告訴
   人車輛後，雙方車輛皆停止不動。16：16：16-16：17：29被
   告車輛又往前進撞擊告訴人車輛第二次，被告車輛後方之大
   貨車無法繞過被告車輛往前，被告即稍微倒車再往左前移動
   車輛。」等語，有原審勘驗筆錄1份附卷可按（見原審卷第16
   4頁）；另參諸證人即告訴人於警詢中證述：當日我沿愛國東
   路最內側車道駕車行駛至距離杭州南路路口前約100至200公
   尺處，甲車忽然由右方車道高速蛇行切入我車輛正前方，在
   我通過杭州南路路口約50公尺左右碰到紅燈，我就在最內線
   車道和停在我右側中線車道的甲車併排停等紅燈，待號誌轉
   為綠燈，在我剛起步的瞬間，甲車駕駛忽然轉向左側45度高
   速衝撞我的車輛右側等語（見偵卷第14頁），足見案發時被
   告駕駛甲車係由靜止狀態起步逕向左轉而撞擊乙車，甲車自
   係在被告控制下方急速左轉，被告既可預見車輛起駛時急速
   左轉，可能因碰撞其他車輛導致他人受有傷害與車輛毀損之
   結果，仍於綠燈起步時逕自左轉，因而撞擊乙車，並致告訴
   人受有前揭傷害及乙車有上開損壞，堪認被告主觀上對於告
   訴人受有傷害及乙車發生損壞結果具有不確定故意甚明。  
4、被告及其辯護人固辯稱：告訴人於事故發生後，尚能在現場 行走自如，不可能受有左側腓骨遠端骨折之傷害，且當日急診醫生並無親自診視告訴人所受傷勢，告訴人是否受有右側膝部挫傷、前胸壁挫傷等傷害，顯然有疑云云。惟查，依證人即告訴人於原審審理中證稱：我當日受傷的部位包含左腳腓骨遠端骨折、胸口、膝蓋紅腫，頸椎也怪怪的，但照X光是沒有問題，急診時，醫師有撩開我的上衣、褲子，有看到紅腫的情形等語（見原審卷第244至245頁），及觀諸卷附告訴人急診病歷記載：經理學檢查（Physical Examination）結果為胸部膨脹（Chest: Chest discomfort Inspection: Expansion）、四肢可活動，右膝及左踝疼痛（Extremity: Freely movable, Right knee and left ankle pain），初步診斷（Impression）結果為未特定側性前胸壁挫傷、右膝挫傷及左踝挫傷之初期照護（Contusion of unspecifired front wall of thorax, initial encounter; Contusion of right knee, initial encounter; Contusion of left ankle, initial encounter）（見本院審訴字卷第165頁），骨科會診記錄記載：關於疑似左踝遠端腓骨骨折，經X光檢查結果為腓骨非移位線性骨折（X-ray: linear fracture of malleolus, non-displaced.）（見本院審訴字卷第173頁），及一般X光檢查報告記載：⒈遠端腓骨射線改變，無法排除有非移位骨折，請綜合臨床資訊及該部位之症狀；⒉腳踝周圍有輕微組織腫脹（⒈Radiolucent change of distal fibula, non-displaced fracture could not be excluded. Please correlation with clinical information and local findings.⒉Mild soft tissue swelling over ankle.）等語（見原審卷第189頁），及參酌臺北醫學院110年4月13日校附醫歷字第1100002266號函復意旨略以：甲○○君主訴左踝疼痛，經X光檢查判斷左側腓骨外踝非移位閉鎖性骨折等語（見原審卷第163頁）、同院110年9月14日校附醫歷字笫1100005928號函復意旨略以：左側腓骨外踝非移位閉鎖性骨折與左側腓骨遠端骨折，二者所表達骨折部位相同，為醫學上描述相同部位的同義字；X光檢查初步判讀結果為鍾稟彥醫師判讀，此病人由急診何玉婉醫師診視後在鍾稟彥醫師指導下協助完成急診診療；病人於急診主訴因車子與他人車子發生車禍，所致前胸、右膝、左踝疼痛不適，在秉持相信病人主訴且現象，病人的確疼痛不適需止痛藥物等語（見原審卷第199頁），足見被告案發當日急診時確係經理學檢查、X光檢查及骨科會診，又各該檢查結果均與上開診斷證明書所載病名相應，且並非被告當日主訴不適之部位，均經診斷受有傷害，是上開診斷證明書之記載係經醫師本諸醫學專業，親自診視後，綜合被告主訴及各該檢查結果所為，並非僅依被告之主訴為據。再徵諸證人即告訴人於偵查及原審審理時均證稱：我剛開始可以走，因為當時很緊張，我以為被告要打我，才沒有注意到痛，後來到6點多事情處理到一段落放鬆時才發現腳不能走等語（見偵卷第161至162頁，原審卷第244頁），衡情踝部骨折之傷害本非必導致無法行走之結果，又個人感受疼痛之程度本可能因傷勢嚴重程度及當下身心狀態而有所不同，且在受傷當下未立即感覺疼痛之情形所在多有，是告訴人左踝所受骨折程度非鉅，又其於事發當場身心處於緊繃狀態，而於當下未立即感受踝部不適且能自由行走，並未悖於常情，尚難據此遽認告訴人不可能受有左側腓骨遠端骨折傷害。是被告及辯護人上揭辯解，不足採信。
5、被告及其辯護人另辯稱：告訴人於原審審理時就其在事故現
   場有無向員警陳述自身受傷情形，前後證述不一，其證述顯
   然不實云云。惟查，告訴人於事發當場有向員警表示胸部挫
   傷及腳部傷害乙節，有告訴人道路交通事故談話紀錄表及原
   審勘驗筆錄各1份在卷可參（見原審卷第51、248頁），而參
   諸證人即告訴人於原審審理時先證稱：當下沒有覺得受傷，
   是當晚去醫院掛急診後，第2天才聯絡警察說有受傷的情形等
   語（見原審卷第244、246頁），嗣經原審勘驗員警密錄器畫
   面後則證稱：本案事故發生至今已隔1年半，我對勘驗的畫面
   完全沒有印象，可能是時間太久，記憶模糊了等語（見原審
   卷第249頁），證人即告訴人之證述雖有前後不一且與談話紀
   錄表、密錄器檔案內容不符之情，然參酌證人即告訴人於原
   審審理時年齡已67歲，而本案事故發生至原審審理時已經1年
   8月有餘，則告訴人之記憶有所落差，亦在所難免，且衡情因
   作證時距事發當下已有所間隔，證人為準備作證而特意回想
   事件主要部分，以致作證時就部分內容得以詳細描述，部分
   內容有所錯漏或歧異，本無可厚非，本件尚難執告訴人就事
   故發生經過及其所受傷害部分無法為完整陳述或就其案發當
   日製作談話紀錄表之內容所述有不一情形，遽認告訴人所為
   證述全然不實。是被告及辯護人此部分辯解，亦無足採。
6、被告及其辯護人又辯稱：案發當時被告車速緩慢，告訴人之
   車損輕微，不可能因本案事故造成告訴人上開傷害云云。惟
   查，本件經原審勘驗愛國東路82號前之監視器畫面結果認：
   「16：16：35-16：16：44 被告車輛從螢幕右方（即愛國東
   路之中間車道）行駛出現，同車道前方車輛均靜止未前進，
   被告車輛旋以左邊車頭撞擊告訴人車輛，告訴人車輛受到撞
   擊後車身搖晃、車頭往左偏，雙方車輛均靜止不動。」等語
   ，有原審勘驗筆錄1份在卷可憑（見原審卷第162頁），足見
   乙車遭碰撞時，車身明顯搖晃並往左偏，再佐以現場事故照
   片所示，乙車遭碰撞後，右前車頭之保險桿明顯向下脫落（
   見原審卷第68至69頁），堪認告訴人駕駛之乙車遭撞擊之力
   道非輕，且案發當時乙車已起駛，益徵證人即告訴人證稱乙
   車遭撞擊，其右膝因碰撞車輛內裝、左踝因向前擠壓、前胸
   因安全帶勒緊而受傷等語，與案發當時之車輛行進狀態及現
   場情狀相符，其證述內容憑信性甚高，而足堪採信。被告及
   辯護人此部分辯解，亦屬無據。
7、被告及辯護人再辯稱：被告係因血糖降低，一時不慎始於綠
   燈起步時撞擊乙車云云。然依上開勘驗結果，可見被告駛至
   案發地點前尚能依循交通號誌及前方車行狀況停等紅燈，駕
   駛並無異狀，又自被告停等紅燈至起步左轉僅間隔10秒餘，
   實難認於此短暫間隔間，被告之身體狀況即瞬息惡化至意識
   不清、失去控制之程度；且被告係與告訴人併行停等紅燈，
   嗣乙車隨內線車道之車流起駛前進，而當時中間車道上被告
   前方之車輛仍靜止，有上開勘驗筆錄1份在卷可稽，足見被告
   本無踩油門起駛之必要，倘被告確係因血糖過低、身體不適
   、意識不清而失去控制，理應僅係鬆開煞車而依甲車原車行
   方向向前滑行，自無可能猛然施力逕向左轉且急踩油門高速
   撞擊至乙車車身晃動、車頭偏移之程度，而本件被告於甲、
   乙2車碰撞後，卻能準確倒車再往左前移駛甲車讓後方車輛通
   行，此益徵被告案發時仍有足夠控制車輛之能力甚明；另經
   原審函詢臺大醫院被告當日送醫到院時有無因糖尿病致低血
   糖發作或意識不清、失去行動能力之情形，該院函復意旨略
   以：依據被告之病歷資料，被告於109年4月8日16時55分至該
   院急診就醫，意識清楚，昏迷指數滿分，可配合檢查；當時
   血糖檢測為136m/dL（低血糖定義為<60mg/dL），因此可知病
   人於當日抵院時，無糖尿病致低血糖之情形，無意識不清，
   亦無失去行動能力之情形等語，有該院110年7月2日校附醫秘
   字第1100903055號函暨所附意見表及病歷各1份附卷可參（見
   原審卷第87至125頁）；及觀諸被告於原審審理時供稱：我當
   天送律師到事務所後，就從愛國東路22號的路邊離開，離開
   時覺得有點暈、冒冷汗、會抖，我認為等一下下就會好，再
   找地方吃糖等語（見原審卷第259至260頁），依其所述，其
   當日縱有不適，亦顯然未嚴重至意識不清、失去控制之程度
   ，且依原審勘驗愛國東路82號前之監視器畫面結果認：「16
   ：15：24-16：15：42被告車輛自愛國東路人行道路邊向左駛
   離至路中。16：15：43-16：15：47被告車輛行駛在外側車道
   ，與告訴人車輛行駛在內側車道，由畫面上方併行向畫面下
   方行駛前進。16：15：47-16：15：49被告車輛行駛到畫面中
   央時，車頭往內側車道偏移，快通過螢幕下方時，被告車輛
   之左側前後輪皆已跨越車道分隔線到內側車道，此期間被告
   車輛均無變換車道之方向燈閃示，告訴人車輛亦因被告車輛
   靠近而往車輛左側（即畫面右側）偏，告訴人車輛左側前後
   輪已壓到內側黃色車道線。」等語，有原審勘驗筆錄1份在卷
   可稽（見原審卷第161頁），可見被告從路邊起駛後係自行變
   換車道至最內側車道，全無任何欲靠路邊暫停之舉措。是本
   件綜觀案發前、中、後被告之駕車情狀及被告案發後之就醫
   紀錄，足認被告於案發時並非因血糖過低、意識不清方失控
   過失撞擊乙車至明。被告及辯護人上開辯解，自不足採信。
8、被告及其辯護人另辯稱：甲車係小車，被告不可能故意駕駛
   小車撞擊告訴人所駕駛之賓士S400車輛云云。然查甲、乙2車
   雖有排氣量之差別，仍同屬自用小客車，並無顯著差別，遑
   論本案並未認定被告係基於傷害及毀損之直接故意衝撞乙車
   ，且傷害、毀損主觀犯意之存否，亦與車輛大小無必然關聯
   ，是被告及其辯護人此部分辯解，亦不足採。
9、被告及其辯護人又辯稱：告訴人證述前後不一，且為原審法
   院家事庭所不採，其指訴顯具嚴重瑕疵而不足採信云云。惟
   查，告訴人於109年4月8日19時4分因左側腓骨遠端骨折、右
   側膝部挫傷及前胸壁挫傷至臺北醫學院急診就診，於同日20
   時55分出院等情，業據證人即告訴人於警詢、偵查及原審審
   理中證述明確，並有臺北醫學院109年4月8日乙診字第00000
   號乙種診斷證明書告訴人病歷各1份在卷可稽，己如前述，是
   證人即告訴人證述其所受上揭傷害，係遭被告駕駛甲車撞擊
   其所駕駛之乙車所致等情，應堪採信。至其證述是否為原審
   法院家事庭所採，核與本院就證人即告訴人證述憑信性所為
   之上開判斷無涉，是被告及其辯護人上開辯解，自難執為被
   告有利之認定。
10、被告及其辯護人於本院審理中固聲請下列證據：①傳喚證人
    即臺北醫學院何玉婉、蔡睿哲醫師到庭作證，待證事實為告
    訴人是否受有上開傷害。②勘驗案發當日臺北市政府警察局
    大安分局員警洪瑋佾密錄器錄影畫面，待證事實為告訴人是
    否受有上開傷害云云(見本院卷第216、245頁)。惟查：①告
    訴人於109年4月8日19時4分因左側腓骨遠端骨折、右側膝部
    挫傷及前胸壁挫傷至臺北醫學院急診就診，於同日20時55分
    出院等情，業據證人即告訴人於警詢、偵查及原審審理中證
    述明確，並有臺北醫學院109年4月8日乙診字第00000號乙種
    診斷證明書（見偵卷第25頁）及告訴人病歷（見原審卷第16
    5至213頁）各1份在卷可稽，是告訴人於109年4月8日受有左
    側腓骨遠端骨折、右側膝部挫傷及前胸壁挫傷乙節，其待證
    事實已臻明確，核無再行傳喚證人即臺北醫學院何玉婉、蔡
    睿哲醫師到庭作證之必要。②告訴人於109年4月8日受有左側
    腓骨遠端骨折、右側膝部挫傷及前胸壁挫傷，已如前述；又
    告訴人於案發現場之行止，業經原審勘驗監視器畫面已可認
    定，且縱認告訴人於現場能自行走動，亦無礙於其因本案而
    受有左側腓骨遠端骨折傷害之認定，已如前述（見本判決理
    由欄貳、一、㈠、4所示部分)，此部分待證事實亦已明確，
    本院認無勘驗員警洪瑋佾密錄器錄影畫面之必要。是被告及
    辯護人此部分聲請調查證據，均無理由，應予駁回。
11、綜上所述，被告上開辯解，均係事後卸責之詞，不足採信。
(二)從而，本案事證明確，被告上開傷害及毀損犯行，均堪認定
    ，應予依法論科。
二、論罪及刑之減輕部分：
(一)按家庭暴力防治法所稱之「家庭暴力」，係指家庭成員間實
    施身體或精神上不法侵害之行為；又所稱「家庭暴力罪」者
    ，則指家庭成員間故意實施家庭暴力行為而成立其他法律所
    規定之犯罪，家庭暴力防治法第2條第1款、第2款分別定有
    明文。再按家庭暴力防治法第3條規定：「本法所定家庭成
    員，包括下列各員及其未成年子女：一、配偶或前配偶。二
    、現有或曾有同居關係、家長家屬或家屬間關係者。三、現
    為或曾為直系血親或直系姻親。四、現為或曾為四親等以內
    之旁系血親或旁系姻親」。查被告與告訴人於案發時為連襟
    關係，2人間具有家庭暴力防治法第3條第4款之家庭成員關
    係，被告於上揭時、地駕車撞擊告訴人之車輛，致告訴人身
    體受傷、車輛受損，應認係對告訴人實施身體及精神上不法
    侵害，屬家庭暴力防治法第2條第1款之家庭暴力行為，是核
    其所為，係犯刑法第277條第1項之傷害罪及同法第354條之
    毀損他人物品罪，且屬家庭暴力防治法第2條第2款之家庭暴
    力罪，然因家庭暴力防治法對於家庭暴力罪並無刑罰規定，
    自僅依刑法之傷害及毀損他人物品罪規定予以論罪科刑。是
    核被告所為，係犯刑法第277條第1項之傷害罪及同法第354
    條前段之毀損他人物品罪。
(二)被告以一行為同時觸犯刑法第277條第1項之傷害罪及同法第
    354條前段之毀損他人物品罪2罪名，為想像競合犯，應依刑
    法第55條規定，從一重論以刑法第277條第1項之傷害罪。
(三)另查被告於本案行為後，留在現場至救護車到場將其送往臺
    大醫院，嗣於具有偵查職務權限之公務員即臺北市政府警察
    局大安分局交通分隊警員據報尚不知肇事者姓名前往臺大醫
    院處理時，在場並主動承認為肇事者等情，有臺北市政府警
    察局道路交通事故談話紀錄表、肇事人自首情形紀錄表及本
    院勘驗筆錄1份在卷可按（見原審卷第49、59、161至164頁
    ），又被告嗣未逃避偵審，符合自首要件，爰依刑法第62條
    前段規定減輕其刑。
三、駁回上訴之理由：
(一)原審以被告傷害犯行，事證明確，並以行為人之責任為基礎
    ，審酌被告未思注意其他道路使用人之人身及財產安全，於
    駕車起步時逕自左轉，撞擊告訴人所駕車輛，致告訴人受有
    上開傷害，車輛亦有上開毀損，被告所為實有不該；另慮及
    被告行為之手段、告訴人所受傷勢、財物損失等犯罪情節；
    再參以被告犯後始終否認犯行，迄未賠償告訴人之任何損失
    ，犯後態度不佳，此前已有因妨害名譽案件經論罪科刑之紀
    錄，素行普通；另衡酌被告自陳初中肄業之智識程度、曾從
    事珠寶買賣之經歷、現無業，靠子女扶養之家庭經濟狀況等
    一切情狀（見原審卷第263頁），量處如原判決主文所示之
    刑，併諭知易科罰金之折算標準；另敘明未扣案之甲車雖為
    被告本案傷害及毀損犯行所用之物，惟該車為案外人翁麗華
    所有，有臺北市政府警察局大安分局交通分隊道路交通事故
    補充資料表及車號查詢汽車車籍結果各1紙附卷可按（見原
    審卷第47、279頁），該車既非被告所有之物，爰不予宣告
    沒收。經核認事用法均無不合，量刑亦甚妥適。
(二)被告提起上訴，其上訴理由固仍執前詞及原審辯解否認犯行
    ，惟查：㈠告訴人於109年4月8日19時4分因左側腓骨遠端骨
    折、右側膝部挫傷及前胸壁挫傷至臺北醫學院急診就診，於
    同日20時55分出院等情，業據證人即告訴人於警詢、偵查及
    原審審理中證述明確，並有臺北醫學院109年4月8日乙診字
    第00000號乙種診斷證明書及告訴人病歷各1份在卷可稽，是
    告訴人於109年4月8日受有左側腓骨遠端骨折、右側膝部挫
    傷及前胸壁挫傷乙節，應堪認定。㈡另徵諸證人即告訴人於
    原審審理中證稱：我於事故當日所受左側腓骨遠端骨折之傷
    害係因我原本停等紅燈時，左腳是斜45度放在踏板上，車撞
    過來時腳往前擠壓才受傷，右膝挫傷是因為我兩腳往外撐開
    ，右膝撞到腳右邊即車子中間的置物箱（就是以前車款屬於
    排檔箱的位置），前胸壁挫傷則係因為安全帶勒緊，所以造
    成紅腫等語（見原審卷第246至247頁），及參以告訴人至臺
    北醫學院急診就醫時間為109年4月8日19時5分，距離事故發
    生時僅相隔不到3小時，且告訴人所受傷害部位與駕車遭撞
    擊可能所受傷勢，亦均具有關連性，而無顯不合理情形，是
    證人即告訴人上開證述，自堪採信。本件告訴人所受上揭傷
    害，確係遭被告駕駛甲車撞擊其所駕駛之乙車所致無訛。㈢
    另參諸本件案發時被告駕駛甲車係由靜止狀態起步逕向左轉
    而撞擊乙車，甲車自係在被告控制下方急速左轉，被告既可
    預見車輛起駛時急速左轉，可能因碰撞其他車輛導致他人受
    有傷害與車輛毀損之結果，仍於綠燈起步時逕自左轉，因而
    撞擊乙車，並致告訴人受有前揭傷害及乙車有上開損壞等情
    ，已如前述，堪認被告主觀上對於告訴人受有傷害及乙車發
    生損壞結果具有不確定故意甚明。㈣被告及其辯護人上訴理
    由所執上開辯解，均不足採信，已如前述（見本判決理由欄
    貳、一、㈠、4至9所示部分)。是本件被告猶執前詞及原審辯
    解提起上訴，否認犯罪，經核亦係對原審自由判斷證據證明
    力之職權行使，及與原判決本旨無關之問題，徒憑己意，再
    為事實上之爭執，其上訴為無理由，應予駁回。
(三)檢察官提起上訴意旨略以：㈠現行刑法第62條前段規定，惟
    有行為人出於真心悔悟，向該管公務員自承犯行，而受裁判
    時，始有減輕其刑之適用。本件被告犯後否認犯行，迄未賠
    償告訴人之任何損失，自難謂有何真心悔悟之意，揆諸上開
    立法意旨，自不符合自首減刑要件，原審依刑法第62條前段
    規定減輕其刑，容有未洽。㈡被告於109年4月8日16時15分許
    ，駕駛自用小客車，沿臺北市大安區愛國東路往杭州南路方
    向行駛至愛國東路22號前時，見告訴人駕駛之自用小客車經
    過，被告即自後方高速追上，並在愛國東路82號前強行切入
    告訴人之車道，再於同日16時17分許，在愛國東路與杭州南
    路交岔路口，於告訴人駕車在內側車道綠燈起步時，被告逕
    自中間車道左轉，因而撞擊告訴人所駕之車輛，致告訴人受
    有左側腓骨遠端骨折、右側膝部挫傷、前胸壁挫傷等傷害，
    且告訴人所駕車輛之前保險桿、停車雷達（右前外、右前中
    ）、右大燈、右大燈底座、前保桿固定扣（右）、前保桿內
    襯（右）、右大燈座支架、熱水管（熱水馬達至熱水箱）、
    右前內龜板等物品損壞等情，業經原審認定明確，足見本案
    被告之犯罪情節非輕，不僅使告訴人身心受創，且嚴重危及
    交通安全，原審未詳予審酌，所量處之刑度顯屬過輕，難收
    懲儆之效，而背離一般人民之法律期待，實難謂係罪刑相當
    ，爰請求將原判決撤銷，更為適當合法之判決云云。惟查：
    ㈠被告於本案行為後，留在現場至救護車到場將其送往臺大
    醫院，嗣於具有偵查職務權限之公務員即臺北市政府警察局
    大安分局交通分隊警員據報尚不知肇事者姓名前往臺大醫院
    處理時，在場並主動承認為肇事者等情，已如前述，本件被
    告既未逃避偵審，而主動向員警承認肇事，自符合自首要件
    ，依刑法第62條前段規定自有減輕其刑之適用，至其所涉犯
    究係何罪名或被告犯後是否坦承檢察官所起訴之罪名，並無
    礙於被告構成刑法上之自首，自仍得依刑法第62條前段規定
    減輕其刑，是檢察官此部分上訴，尚屬無據。㈡次按量刑之
    輕重，屬於為裁判之法院得依職權自由裁量之事項，苟其量
    刑已以行為人之責任為基礎，並斟酌刑法第57條所列一切情
    狀，在法定刑度內，酌量科刑，如無偏執一端，致明顯輕重
    失衡情形，不得遽指為不當或違法。查本件原判決已審酌刑
    法第57條所定科刑應審酌事項，在法定刑度範圍內予以科刑
    ，難認有何輕重失衡情形，另按量刑輕重係屬事實審法院得
    依職權自由裁量之事項，本件原審量刑已審酌被告未思注意
    其他道路使用人之人身及財產安全，於駕車起步時逕自左轉
    ，撞擊告訴人所駕車輛，致告訴人受有上開傷害，車輛亦有
    上開毀損，被告所為實有不該；另慮及被告行為之手段、告
    訴人所受傷勢、財物損失等犯罪情節；再參以被告犯後始終
    否認犯行，迄未賠償告訴人之任何損失，犯後態度不佳，及
    本件被告之犯罪手段及犯罪所生損害，兼衡被告之智識程度
    、家庭經濟及生活狀況等一切情狀，而為刑之量定，既未逾
    越法定刑度，亦無濫用自由裁量權限或違反比例原則，其量
    刑自屬妥適，而無檢察官上訴意旨所指之顯然失出或有失衡
    平情事。㈢綜上所述，檢察官上揭上訴意旨，均為無理由，
    應一併予以駁回。
據上論斷，應依刑事訴訟法第368條，判決如主文。
本案經檢察官邱耀德提起公訴，檢察官王巧玲提起上訴，檢察官
張秋雲到庭執行職務。
中　　華　　民　　國　　111 　年　　8 　　月　　30　　日
                  刑事第一庭　  審判長法　官　周煙平
　　　　　　　　　　　　　　　　　　　法　官  連育群
　　　　　　　　　　　　　　　　　　　法　官  吳炳桂　　
以上正本證明與原本無異。
如不服本判決，應於收受送達後20日內向本院提出上訴書狀，其
未敘述上訴之理由者並得於提起上訴後20日內向本院補提理由書
（均須按他造當事人之人數附繕本）「切勿逕送上級法院」。
                                      書記官  鄭舒方
中　　華　　民　　國　　111 　年　　8 　　月　　31　　日
附錄：本案論罪科刑法條全文
刑法第277條：
傷害人之身體或健康者，處5年以下有期徒刑、拘役或50萬元以
下罰金。
犯前項之罪，因而致人於死者，處無期徒刑或7年以上有期徒刑
；致重傷者，處3年以上10年以下有期徒刑。
刑法第354條：
毀棄、損壞前二條以外之他人之物或致令不堪用，足以生損害於
公眾或他人者，處2年以下有期徒刑、拘役或1萬5千元以下罰金
。